臺灣板橋地方法院民事判決　　　　　　　95年度訴字第1401號
原　　　告　　行政院農業委員會林務局新竹林區管理處
法定代理人　　甲○○
訴訟代理人　　王寶輝律師
複訴訟代理人　商桓朧律師
　　　　　　　鄭淑燕律師
被　　　告　　丁○○
　　　　　　　丙○○
　　　　　　　乙○○
上列當事人間請求返還林地事件，經本院於民國96年3 月13日言
詞辯論終結，判決如下：
    主  文
被告丙○○應將坐落台北縣三峽鎮○○段竹坑小段66-5地號內如
附圖所示斜線內Ａ部分面積二二二八平方公尺、同小段66-28 地
號內如附圖所示斜線內Ｂ部分面積五四四平方公尺、同小段66-
29 地號內如附圖所示斜線內Ｃ部分面積六八三六平方公尺、同
小段71-12 地號內如附圖所示斜線內Ｄ部分面積二二九平方公尺
土地上麵包樹、肖楠樹、檳榔樹等相思樹以外之樹種砍除，將土
地返還與原告。
原告其餘之訴駁回。
訴訟費用由被告丙○○負擔二分之一，餘由原告負擔。
本判決第一項於原告以新臺幣壹佰零捌萬貳仟零柒拾元為被告丙○○預供擔保後，得假執行。但被告丙○○如於假執行程序實施
其，以新台幣佰貳拾肆萬陸仟貳佰壹拾元供擔保後，得免為假
執行。
原告其餘假執行之聲請駁回。
    事實及理由
一、程序方面：
    (一)被告丁○○受合法通知，未於言詞辯論期日到場，查無民
      事訴訟法第386 條各款所列情形，爰依原告之聲請，由其
      一造辯論而為判決。
    (二)原告起訴原表明應受判決事項之聲明為：被告應將坐落台
      北縣三峽鎮○○段竹坑小段66-5地號內如附圖所示綠色部
      分、同小段66-28 地號內如附圖所示藍色部分、同小段
      66-29 地號內如附圖所示紅色部分及同小段71-12 地號內
      如附圖所示黃色部分面積共0.97公頃土地上檳榔樹剷除，
      將上開土地返還原告，惟亦同時表明正確面積及位置以勘
      驗實測者為準。嗣經本院囑託台北縣樹林地政事務所測量
      後，原告即據以更正聲明為：(一)被告丙○○、丁○○、乙○○應將坐落台北縣三峽鎮○○段竹坑小段66-5地號內如
      附圖所示斜線內Ａ部分面積2,228平方公尺、同小段66-28
      地號內如附圖所示斜線內Ｂ部分面積544 平方公尺、同小
      段66-29 地號內如附圖所示斜線內Ｃ部分面積6,836 平方
      公尺、同小段71-12 地號內如附圖所示斜線內Ｄ部分面積
      229 平方公尺分返還原告。(二)被告丙○○應將上開土地上
      麵包樹、肖楠樹、檳榔樹等相思樹以外之樹種砍除，係屬
      聲明之補正、與擴張（就應鏟除樹種部分）情事，先予敘
      明。
二、原告主張：
    (一)緣坐落台北縣三峽鎮○○段竹坑小段66-5、66-28 、
      22-29 及71-12 地號之系爭土地、使用分區屬「森林區」
      ，原規劃為「烏來事業區第28林班」，係前台灣省政府農
      林廳林務局管理之林地，嗣因台灣省政府功能業務與組織
      調整，遂於民國88年11月19日以「接管」為原因登記中華
      民國所有，並由原台灣省政府農林廳林務局新竹林區管理
      處所改組之原告接續管理，有土地登記簿謄本可稽。
    (二)被告之被繼承人彭阿全於78年間，曾以栽植「相思樹」造
      林為由，向原告承租「烏來事業區第28林班」內如附圖所
      示編號41號面積共計0.97公頃林地，有台灣省國有森林用
      地出租造林契約書可稽；嗣系爭林地經主管地政機關編定
      地號登記後，分別坐落於系爭66-5、66-28 、22-29 及
      71-12 地號等4 筆土地內，仍由彭阿全造林使用。依彭阿
      全與原告就系爭林地所簽訂之出租造林契約，對於租期及
      契約之終止，有下列重要約定：
      1.租地期間：於上開出租造林契約第3 條約定，租期自78
        年11月1 日起至87年10月31日止計9 年。
      2.造林樹種：為相思樹、主伐期10年。觀之上開出租造林
        契約第5 條約定至明。
      3.契約期滿：於上開出租造林契約第10條約定，契約期滿
        承租人如需繼續租用應依「台灣省國有林事業區出租造
        林地管理辦法」第9 條規定，以造林成績優良，無違反
        契約或有關法令者為限，於租約屆滿前3 個月申請原告
        續租，逾期視為放棄，期滿由原告收回林地。
    (四)彭阿全與原告間簽訂上開出租造林契約後，並未依約栽植
      相思樹造林，均種植檳榔樹，以為定期收穫農作物，顯與
      造林之目的不合，嗣租期屆滿，經原告勘測人員發現上情
      後，即已多次口頭通知彭阿全不再辦理續約，惟彭阿全均
      置之不理，仍繼續占用系爭林地，直至彭阿全亡故，其繼
      承人即被告丁○○、丙○○及乙○○等人，竟繼續無權占
      用系爭林地種植檳榔樹，完全無視原告管理權益。依上所
      述，被告等人於其被繼承人彭阿全所簽訂上開出租造林契
      約，因租期屆滿而消滅後，即無占用系爭林地之法律上權
      源，自屬無權占有，原告自得基於管理機關之地位，依民
      法第767 條前段規定，請求被告等剷除地上相思樹以外之
      植作並返還土地。
    並聲明：(一)被告丙○○、丁○○、乙○○應將坐落台北縣三
    峽鎮○○段竹坑小段66-5地號內如附圖所示斜線內Ａ部分面
    積2,228 平方公尺、同小段66-28 地號內如附圖所示斜線內
    Ｂ部分面積544 平方公尺、同小段66-29 地號內如附圖所示
    斜線內Ｃ部分面積6,836 平方公尺、同小段71-12 地號內如
    附圖所示斜線內Ｄ部分面積229 平方公尺分返還原告。(二)被
    告丙○○應將上開土地上麵包樹、肖楠樹、檳榔樹等相思樹
    以外之樹種砍除。(三)本件判決原告願供擔保請准予宣告假執
    行。
三、被告則以：系爭租約屆期後，被告曾依原告通知前往辦理續
    約，但因印章不符，致未辦妥。其間，原告尚且通知被告前
    往領取苗栽，輔導植作。被告丙○○於系爭土地上種植檳榔
    樹、麵包樹、肖楠樹，已十幾年，其中肖楠樹是台灣原生種
    ，造林目的不亞於相思樹。相思樹遍地均是，並不珍貴，無
    法達到造林目的等語置辯。並聲明：請求駁回原告之訴及假
    執行之聲請，如受不利判決，願供擔保請准宣告假執行。
四、兩造不爭執之事實：
    (一)被告之被繼承人彭阿全於78年間，曾以栽植「相思樹」造
      林為由，向原告承租「烏來事業區第28林班」內如附圖所
      示編號41號面積共計0.97公頃林地，並訂有「國有森林用
      地出租造林契約書」，於第3 條約定：租地期間：自78年
      11月1 日起至87年10月31日止計9 年。第5 條約定造林樹
      種：相思樹、主伐期10年。第10條約定：契約期滿林木採
      伐後，承租人如需繼續租用應依台灣省國有林事業區出租
      造林地管理辦法」第9 條規定，於租約屆滿前3 個月聲請
      林區管理處續租，逾期視為放棄，期滿由林區管理處收回
      林地，承租人不得異議。
    (二)彭阿全於92年2 月3 日死亡，被告丁○○、丙○○及乙○○為其繼承人。
    (三)系爭租賃契約於87年10月31日期滿後，兩造未再續訂租約
      。
    (四)系爭土地現由被告丙○○於其上種植相思樹、麵包樹、肖
      楠樹、檳榔樹。
五、按租賃定有期限者，其租賃關係於期限屆滿時消滅，民法第
    450 條第1 項定有明文，如無同法第451 條所定視為以不定
    期限繼續契約情事，依同法第455 條規定，承租人應於租期
    屆滿時返還租賃物，否則，即應負給付遲延責任。最高法院
    著有69年台上字第4001號判例意旨可資參照。查依原告與彭
    阿全所訂立之租賃契約，於第3 條明白約定租賃期限自78年
    11月1 日起至87年10月31日止，為兩造所不爭執，並有上開
    出租造林契約書之影本1 份附於本院卷第11-13 頁可憑。系
    爭租賃契約期限屆至後，彭阿全及被告並未繼續繳納租金，
    亦為被告所自承，則系爭租賃契約應於所定租賃契限屆滿時
    消滅。被告雖抗辯：租約期滿後，被告丙○○有前往辦理續
    租手續，因帶錯印章致未辦成，惟原告已簽准同意續租等語
    ，但為原告所否認，被告就原告有同意續訂租約之有利事實
    ，亦未舉證以為證明，所為抗辯自難信為真實。此外，被告
    就其有何正當占有系爭土地之權源，亦未再舉證以為證明，
    則原告主張被告無權占有系爭土地，即堪採取。
六、又查，系爭土地於彭阿全死亡後，係由被告丙○○於其上種
    植作物迄今，被告丁○○、乙○○並無占有系爭土地之事實
    ，此為兩造所不爭執，則原告依民法第767 條前段之規定，
    請求被告丙○○將系爭土地上除相思樹以外樹種之植作物剷
    除，將土地返還原告，為有理由，應予准許。其請求被告丁○○、乙○○返還土地，為無理由，應予駁回。
七、兩造均陳明願供擔保請准宣告假執行，經核原告勝訴部分，
    尚無不合，爰分別酌定相當擔保金准許之。原告敗訴部分，
    其假執行之聲請亦失所附依，爰併予駁回之。
八、因本案事證已臻明確，兩造其餘主張陳述及所提之證據，經
    本院審究後認無礙勝負之判斷，爰不一一論列，附此敘明。
九、結論：本件原告之訴為有理由，並依民事訴訟法第79條、第
    390 條第2 項、第392 條第2 項，判決如主文。
中　　華　　民　　國　　96　　年　　3 　　月　　27　　日
                  民事第二庭    法　官　陳麗玲
以上正本係照原本作成
如對本判決上訴，須於判決送達後20日內向本院提出上訴狀
中　　華　　民　　國　　96　　年　　3 　　月　　27　　日
                            書記官　陳玉心
